臺灣桃園地方法院刑事判決
                                      110年度訴字第972號
公  訴  人  臺灣桃園地方檢察署檢察官
被      告  李錦文




被      告  黃宏誌



上列被告因違反廢棄物清理法案件，經檢察官提起公訴（109年
度偵字第33139號、第19132號），被告於本院準備程序進行中，
就被訴事實為有罪之陳述（本院110年度訴字第972號），經本院
告知簡式審判程序意旨，並聽取公訴人及被告之意見後，本院合
議庭裁定由受命法官獨任依簡式審判程序審理，並判決如下：
    主  文
乙○○共同犯廢棄物清理法第四十六條第四款前段之非法清理廢
棄物罪，處有期徒刑陸月，如易科罰金，以新臺幣壹仟元折算壹
日。未扣案之犯罪所得新臺幣壹萬元沒收，於全部或一部不能沒
收或不宜執行沒收時，追徵其價額。
丁○○共同犯廢棄物清理法第四十六條第四款前段之非法清理廢
棄物罪，處有期徒刑陸月，如易科罰金，以新臺幣壹仟元折算壹
日。未扣案之犯罪所得新臺幣伍萬元、另案扣押之車牌號碼000-
0000號、KLC-0173號營業貨運曳引車均沒收，均於全部或一部不
能沒收或不宜執行沒收時，追徵其價額。
    事實及理由
一、犯罪事實：乙○○係均翊建材有限公司（下稱均翊公司）、佑
    運有限公司（下稱佑運公司）之實際負責人，2家公司皆位
    於新北市○○區○○路000巷000○0號，乙○○及丁○○（下合稱被告
    2人，分稱其姓名）均明知從事廢棄物清除、處理業務者，
    應向主管機關申請核發公民營廢棄物清除處理機構許可文件
    後，始得依核准文件內容從事清除、處理事業廢棄物業務，
    乙○○明知均翊公司未取得主管機關核發之清除處理機構許可
    文件，而佑運公司，僅取得新北市政府環境保護局廢棄物清
    除許可證，並未取得許可設立貯存場或轉運站，而丁○○則未
    依廢棄物清理法第41條第1項規定領有廢棄物清除、處理許
    可文件，2人竟基於共同違反廢棄物清理法而從事廢棄物清
    除、處理之犯意聯絡，由乙○○於民國108年10月底，收受展
    成企業社員工蕭明信清除之室內裝修工程廢棄物及收受自德
    億環保企業社負責人蔡文德清除之廚具木板廢棄物，及來源
    不明之營建事業廢棄物等廢棄物，堆置於新北市○○區○○路00
    0巷000○0號廠區內，由廠區內員工進行垃圾分類等處理行為
    ，待將磚頭、石塊分類出來後，其餘垃圾乙○○即委託有犯意
    聯絡之丁○○清除處理，丁○○即以新臺幣（下同）5萬元之代
    價駕駛登記於國照交通事業有限公司名下車牌號碼000－0000
    號營業貨運曳引車清除李文錦上址堆置廠內之營建混合廢棄
    物後，於108年11月2日凌晨5時35分許，載至不知情之丙○○
    所有桃園市○○區○○段000地號上傾倒，又接續於翌日（3日）
    凌晨3時40分許，駕駛車牌號碼000－0000號（起訴書誤載為K
    LC-0207號，應予更正）營業貨運曳引車與不詳人士所駕駛
    屬丁○○所有登記於國鑫交通事業有限公司名下車牌號碼000－
    0000號曳引車，至不知情之丙○○所共有之桃園市○○區○○段00
    0地號土地上傾倒處理之。
二、證據名稱：
  ㈠被告2人於警詢、偵訊中之供述（見109年度偵字第19132號卷
    〈下稱偵字第19132號卷〉第67至68頁、109年度偵字第33139
    號卷〈下稱偵字第33139號卷〉第9至12頁）。
  ㈡被告2人於本院準備程序及審理中之自白（見本院110年度訴
    字第972號卷〈下稱本院訴字卷〉第93至94、101頁）。
  ㈢證人邱子凌、張花德、陳靜瑩、蔡文德、林宏源、張訓毓、
    蕭明信於警詢中之證述（見108年度他字第8970號卷〈下稱他
    字卷〉第25至28、37至39、偵字第33139號卷第97至99、、10
    5至107、131至136、143至145頁）。
  ㈣邱子凌之桃園市○○○○○○鄉○○○○○○○○○○○○○○○○○○○○○○○○○○○區○○
    段000○000地號土地所有權狀影本各1份（見他字卷第25至47
    頁）。
  ㈤新北市政府函附之佑運有限公司變更登記表、營業人銷售額
    與稅額申報書、新北市政府環境保護局廢棄物清除許可證、
    均翊建材有限公司公司章程各1份（見偵字第33139號卷第12
    至23頁）。
  ㈥蔡文德（德億環保企業社）之貨款收據2紙、新北市政府函附
    之德億環保企業社商業登記抄本、新北市政府環境保護局廢
    棄物清除許可證、均翊建材有限公司公司章程各1份（見偵
    字第33139號卷第101、117至129頁）。
  ㈦桃園市政府環境保護局環境稽查工作紀錄表1紙及現場照片6
    張（見他字卷第33至35頁）。
  ㈧桃園市○○○○○○○○○○○○○0○○○○○○○○○○○路000○000○地號遭傾倒廢
    棄物案偵查報告2份及現場勘察照片39張（見他字卷第9至16
    頁、偵字第33139號卷第106至149頁）。
  ㈨桃園市政府警察局龍潭分局搜索扣押筆錄、扣押物品目錄表
    、扣押物品收據各1份（見他字卷第47至51頁）。
  ㈩車號000-0000、KLC-0272營業貨運曳引車之汽車貨運業接受
    自備車輛靠行服務契約書影本各1份、汽車新領牌照登記書
    影本2份、國照交通事業有限公司及國鑫公司基本資料各1份
    、車輛詳細資料報表各1份（見他字卷第55至58、59至65頁
    ）。
  桃園市政府警察局龍潭分局回函暨所附之桃園市政府警察局
    大園分局刑事案件報告書（見他字卷第75至77頁）。
  另案扣押之車牌號碼000-0000號、KLC-0272號營業貨運曳引
    車各1輛。
三、論罪科刑：
  ㈠按廢棄物清理法所稱之廢棄物，分為一般廢棄物及事業廢棄
    物，前者係指由家戶或其他非事業所產生之垃圾、糞尿、動
    物屍體等，足以污染環境衛生之固體或液體廢棄物；後者則
    包含由事業所產生之有害事業廢棄物與一般事業廢棄物。所
    謂有害事業廢棄物，乃指由事業機構所產生具有毒性、危險
    性，其濃度或數量足以影響人體健康或污染環境之廢棄物；
    一般事業廢棄物，則指由事業機構所產生有害事業廢棄物以
    外之廢棄物。從事廢棄物清除、處理業務者，應向直轄市、
    縣（市）主管機關或中央主管機關委託之機關申請核發公民
    營廢棄物清除處理機構許可文件後，始得受託清除、處理廢
    棄物業務，廢棄物清理法第2條第1項、第41條第1項定有明
    文。且為有效清除、處理廢棄物，改善環境衛生，維護國民
    健康，從事廢棄物清除、處理業務者，必須具備一定之條件
    、自有設施、專業技術人員設置等，始得向主管機關申請核
    發公民營廢棄物清除處理機構許可文件，為廢棄物清理法第
    1條、第41條第1項本文、第42條所明定。其立法目的，在於
    限定符合法定申請許可條件之專業機構，始得從事廢棄物處
    理行為。是以廢棄物清理法第46條第1項第4款前段規定處罰
    「未依第41條第1項規定領有廢棄物清除、處理許可文件，
    從事廢棄物貯存、清除、處理」行為，所指依同法第41條第
    1項規定領有許可文件為阻卻違法事由，非謂該款僅處罰「
    從事廢棄物清除、處理業務者」，否則一般人擅自清除廢棄
    物，無法處罰，有違廢棄物清理法第1條所定立法本旨（最
    高法院99年度台上字第3930號判決意旨參照）。查被告丁○○
    雖非公、民營廢棄物清除處理機構，而係從事廢棄物清除處
    理為業之自然人，於未領有許可文件而從事廢棄物處理，即
    已該當該條款之罪。
  ㈡按依廢棄物清理法第36條第2項所授權訂定之「事業廢棄物貯
    存清除處理方法及設施標準」第2條第1、2、3、4款規定：
    「一、貯存：指事業廢棄物於清除、處理前，放置於特定地
    點或貯存容器、設施內之行為；二、清除：指事業廢棄物之
    收集、運輸行為；三、處理：則指下列行為：㈠中間處理：
    指事業廢棄物在最終處置或再利用前，以物理、化學、生物
    、熱處理或其他處理方法，改變其物理、化學、生物特性或
    成分，達成分離、減積、去毒、固化或穩定之行為。㈡最終
    處置：指衛生掩埋、封閉掩埋、安定掩埋或海洋棄置事業廢
    棄物之行為。㈢再利用：指事業產生之事業廢棄物自行、販
    賣、轉讓或委託做為原料、材料、燃料、填土或其他經中央
    目的事業主管機關認定之用途行為，並應符合其規定者；四
    、清理：指貯存、清除或處理事業廢棄物之行為。」又廢棄
    物清理法第46條第4款所謂之「清除」指廢棄物之收集、運
    輸行為，而駕駛車輛載運廢棄物傾倒之行為，亦該當於「清
    除」行為（最高法院99年度台上字第4374號判決意旨參照）
    。再「非法棄置」廢棄物，亦屬違法之廢棄物「處理」行為
    （最高法院102年度台上字第4403號判決參照）。查被告乙○
    ○收集一般事業廢棄物等廢棄物後，堆置於新北市○○區○○路0
    00巷000○0號廠區內，由廠區內員工進行垃圾分類等處理行
    為，待將磚頭、石塊分類出來後，其餘垃圾即委託有犯意聯
    絡之丁○○清除處理，丁○○即駕駛曳引車清除李文錦上址堆置
    廠內之營建混合廢棄物，載至本案土地上違法傾倒處理之，
    均該當「清除、處理」廢棄物之構成要件。
  ㈢核被告乙○○、丁○○所為，均係犯廢棄物清理法第46條第4款前
    段之非法清理廢棄物罪。
  ㈣被告2人就前揭廢棄物清理法第46條第4款之非法處理廢棄物
    之犯行，有犯意聯絡及行為分擔，應依刑法第28條之規定，
    均論以共同正犯。
  ㈤按集合犯乃其犯罪構成要件中，本就預定有多數同種類之行
    為將反覆實行，立法者以此種本質上具有複數行為，反覆實
    行之犯罪，歸類為集合犯，特別規定為一個獨立之犯罪類型
    ，例如收集犯、常業犯等。廢棄物清理法第46條第4款前段
    之非法清理廢棄物罪，係以未依同法第41條第1項規定領有
    廢棄物清除、處理許可文件而受託清除、處理廢棄物者為犯
    罪主體，再依該第41條第1項前段以觀，可知立法者顯然已
    預定廢棄物之清除、處理行為通常具有反覆實行之性質。是
    本罪之成立，本質上即具有反覆性，而為集合犯（最高法院
    104年度第9次刑事庭會議決議參照），查被告乙○○自108年1
    0月底起至同年11月3日為警查獲止，多次在上址收集、堆置
    、分類廢棄物之清理行為；被告丁○○接續於108年11月2日、
    3日，載運上址廢棄物違法傾倒之清理行為，均具反覆實行
    同一社會活動之性質，應僅論以集合犯之一罪。
  ㈥被告丁○○前因違反毒品危害防制條例案件，經本院以106度審
    簡字第1083號判決判處有期徒刑5月確定，並於107年5月21
    日易科罰金執行完畢，此有臺灣高等法院被告前案紀錄表在
    卷可按，其於5年內故意再犯本件有期徒刑以上之罪，為累
    犯，本院就本案依釋字第775號解釋意旨，斟酌被告之品行
    及其他刑法第57條所列事項裁量之結果，認為被告前後案的
    罪名、罪質並非相同，尚不具有特別惡性及對刑罰反應力薄
    弱之情形，而無依刑法第47條第1項加重法定最低本刑之必
    要。
  ㈦犯廢棄物清理法第46條之罪之法定刑為「1年以上5年以下有
    期徒刑，得併科新臺幣1,500萬元以下罰金」，然同為該條
    款之罪，其原因動機不一，犯罪情節未必盡同，所造成危害
    社會之程度亦屬有異，法律科處此類犯罪，所設之法定最低
    本刑卻同為必須監禁之1年以上有期徒刑，不可謂不重。於
    此情形，倘依其情狀處以相當之得易科罰金之有期徒刑，即
    足以懲儆，並可達防衛社會之目的者，自非不可依客觀之犯
    行與主觀之惡性二者加以考量其情狀，是否有可憫恕之處，
    適用刑法第59條之規定酌量減輕其刑，期使個案裁判之量刑
    ，能斟酌至當，符合比例原則。查被告乙○○係自108年10月
    底起至同年11月3日為警查獲時止，於上址違法清理廢棄物
    ，且數量非鉅；被告丁○○亦於108年11月2日及同年月3日駕
    駛曳引車載運上址廢棄物至本案土地傾倒2次，數量有限，
    又被告2人獲利有限，且所處理者並非具有毒性、危險性而
    足以長遠影響人體健康或嚴重污染環境之有害事業廢棄物，
    尚與一般任意長期、大量棄置有害廢棄物等犯行不同，其惡
    性並非重大，本院衡酌前揭各情，認若對被告等2人處以法
    定最輕本刑即有期徒刑1年，不無情輕法重之感，難謂符合
    罪刑相當性及比例原則，爰均依刑法第59條之規定，酌量減
    輕其刑。
  ㈧爰以行為人之責任為基礎，審酌被告2人均有違反廢棄物清理
    法之前科（於本案均不構成累犯），難認被告2人之素行端
    正，兼衡其等未依規定取得許可文件，即擅自從事一般廢棄
    物之清理業務，並堆置於系爭土地上，所為顯然有害公共環
    境衛生及居民健康，實有不該，惟念其等犯後於本院審理中
    均坦承犯行，尚見悔意，並考量被告乙○○國小肄業之智識程
    度、目前從事拆除工程，收入不固定、家中有母親待其扶養
    之家庭經濟狀況；被告黃誌宏高中肄業之智識程度、入監前
    從事清運工作，收入不固定、家中有中風的父親、母親及2
    名未成年子女待其扶養之家庭經濟狀況（見本院訴字卷第10
    1至102頁）暨其等犯罪動機、目的，兼衡本案犯罪造成公共
    衛生與生態環境等所生危害程度等一切情狀，分別量處如主
    文所示之刑，並諭知有期徒刑如易科罰金之折算標準，以資
    懲儆。
四、沒收部分：
    按供犯罪所用、犯罪預備之物或犯罪所生之物，屬於犯罪行
    為人者，得沒收之；犯罪所得，屬於犯罪行為人者，沒收之
    ；前2項沒收，於全部或一部不能沒收或不宜執行沒收時，
    追徵其價額，刑法第38條第2項前段、第4項、第38條之1第1
    項前段、第3項分別定有明文。經查：
  ㈠被告乙○○於本院準備程序時供稱：我自108年10月底起至同年
    11月3日止處理本案廢棄物，扣除給付丁○○的運費後，大約
    獲利1萬元。又我給付丁○○的運費是5萬元，而不是起訴書所
    載的7萬元等語；被告丁○○於本院準備程序時供稱：我在本
    案所收取乙○○給付的運費是5萬元，不是7萬元，所以我的獲
    利只有5萬元等語（見本院訴字卷第93至94頁），互核相符
    ，堪認本案被告乙○○之犯罪所得為1萬元，被告丁○○之犯罪
    所得為5萬元，起訴書記載被告丁○○以7萬元之代價為乙○○清
    運本案廢棄物尚有未洽，爰由本院依卷內證據認定後依法更
    正之。而上開款項即為被告等2人因本件犯罪之不法所得，
    爰應依刑法第38條之1第1項前段、第3項規定，分別諭知沒
    收，並於全部或一部不能沒收或不宜執行沒收時，追徵其價
    額。
  ㈡另案扣押之車牌號碼000-0000號、KLC-0173號營業貨運曳引
    車各1輛，雖分別登記車主為國鑫交通事業有限公司、國照
    交通事業有限公司，然係被告丁○○所有，供本案犯罪所使用
    之運輸工具，業經被告丁○○自承在卷（見本院訴字卷第94頁
    ），爰依法宣告沒收，並於全部或一部不能沒收或不宜執行
    沒收時，追徵其價額。
據上論斷，應依刑事訴訟法第273條之1第1項、第299條第1項前
段，廢棄物清理法第46條第4款前段，刑法第11條前段、第28條
、第59條、第41條第1項前段、第38條第2項、第4項、第38條之1
第1項前段、第3項判決如主文。
本案經檢察官甲○○提起公訴，檢察官李孟亭到庭執行職務。
中　　華　　民　　國　　110 　年　　12　　月　　8 　　日
                  刑事第十四庭  法  官  吳天明
以上正本證明與原本無異。
如不服本判決應於收受送達後20日內向本院提出上訴書狀，並應
敘述具體理由；如未敘述上訴理由者，應於上訴期間屆滿後20日
內向本院補提理由書（均須按他造當事人之人數附繕本）「切勿
逕送上級法院」。
                                書記官  高慈徽
中　　華　　民　　國　　110 　年　　12　　月　　8 　　日
附錄本案論罪科刑法條：
廢棄物清理法第46條
有下列情形之一者，處1年以上5年以下有期徒刑，得併科新臺幣
3百萬元以下罰金：
一、任意棄置有害事業廢棄物。
二、事業負責人或相關人員未依本法規定之方式貯存、清除、處
    理或再利用廢棄物，致污染環境。
三、未經主管機關許可，提供土地回填、堆置廢棄物。
四、未依第41條第1項規定領有廢棄物清除、處理許可文件，從
    事廢棄物貯存、清除、處理，或未依廢棄物清除、處理許可
    文件內容貯存、清除、處理廢棄物。
五、執行機關之人員委託未取得許可文件之業者，清除、處理一
    般廢棄物者；或明知受託人非法清除、處理而仍委託。
六、公民營廢棄物處理機構負責人或相關人員、或執行機關之人
    員未處理廢棄物，開具虛偽證明。